臺灣基隆地方法院刑事裁定
111年度單禁沒字第23號
聲  請  人  臺灣基隆地方檢察署檢察官
被      告  李諸杰



上列聲請人因被告違反槍砲彈藥刀械管制條例案件（109年度偵
字第3315號），聲請就違禁物單獨宣告沒收（111年度聲沒字第1
8號），本院裁定如下：
    主  文
聲請駁回。
    理  由
一、聲請意旨略以：違禁物，不問屬於犯罪行為人與否，沒收之
    ；違禁物或專科沒收之物得單獨宣告沒收，刑法第38條第1
    項、第40條第2項分別定有明文。又槍砲彈藥刀械管制條例
    第4條第1項第1款、第2款所列之槍砲、彈藥，非經中央主管
    機關許可，不得製造、販賣、運輸、出租、出借、持有、寄
    藏或陳列，此為同條例第5條所明定，自屬違禁物。本件被
    告李諸杰違反槍砲彈藥刀械管制條例案件，業經本署檢察官
    以109年度偵字第3315號為不起訴處分確定，扣案之非制式
    手槍1枝（槍枝管制編號0000000000號）、未試射之非制式
    子彈2顆，屬違禁物，有內政部警政署刑事警察局109年8月2
    1日刑鑑字第1090065914號鑑定書附卷可稽，爰依上揭規定
    ，聲請宣告沒收等語。
二、經查：
(一)被告李諸杰於民國109年6月2日上午11時30分許，在其位於
    基隆市○○區○○路00巷00號之居所處內，遭警持本院核發之搜
    索票搜索查獲仿BERETTA廠手槍改造之非制式手槍1枝（含彈
    匣1個，槍枝管制編號：0000000000號）、非制式子彈5顆扣
    案，經送內政部警政署刑事警察局鑑定結果，認均具有殺傷
    力（下稱本案槍彈，其中3顆子彈經採樣試射完畢，已失子
    彈效用，而不具違禁物性質），此有臺灣基隆地方檢察署10
    9年度偵字第3315號偵查卷宗在卷可稽。是被告李諸杰非法
    持有具有殺傷力之改造手槍及子彈，而違反109年6月10日修
    正公布前之槍砲彈藥刀械管制條例第8條第4項及第12條第4
    項之罪，首堪確認。　　
(二)又被告在前述(一)之槍、彈遭警查獲前，曾在108年11月5日
    下午2時25分許，經警持本院核發之搜索票，至其當時位於
    基隆市○○區○○○路000巷0號3樓之居所處客廳，搜獲具殺傷力
    之改造手槍1支及子彈6顆（並搜獲砂輪機、電鑽、研磨工具
    、千斤頂1批），扣案槍、彈經送內政部警政署刑事警察局
    鑑定結果，認均具有殺傷力（下稱前案槍彈，其中3顆子彈
    經採樣試射完畢，已失子彈效用，而不具違禁物性質），此
    有臺灣基隆地方檢察署108年度偵字第6230號偵查卷宗在卷
    可稽。是被告該次非法持有具有殺傷力之改造手槍及子彈，
    而違反修正前之槍砲彈藥刀械管制條例第8條第4項及第12條
    第4項之罪，亦甚明確。而本案經檢察官於108年12月22日提
    起公訴後，由本院以109年度訴字第101號判決判處被告有期
    徒刑3年6月、併科罰金新臺幣5萬元，並經臺灣高等法院、
    最高法院駁回確定。此亦有臺灣高等法院被告前案紀錄表1
    份在卷可憑。　　　
(三)經本院核閱相關案卷，本案槍、彈經聲請人聲請單獨宣告沒
    收，無非係以本案被告持有槍彈之犯行雖屬明確，然本案（
    109年6月2日查獲）係經偵查檢察官以本次持有槍、彈行為
    ，與前案（108年11月5日查獲）之持有行為，係屬同一繼續
    持有行為，乃認被告一開始（108年1月間）即持有包括本案
    與前案、與其他尚未經警查獲發覺之槍、彈，縱前案槍、彈
    業經查獲，本案遭查獲槍、彈，仍與前案之持有行為，為同
    一行為，而前案既經最高法院判決確定，已生既判力，是本
    案為既判力效力所及，而自我拘束，認不得重行起訴，而為
    不起訴處分，又以本案為「不得再議」案件，故未依職權送
    請高檢署再議而確定。因扣案槍、彈，未經起訴、判刑，又
    係違禁物，為「絕對義務沒收之物」，乃向本院聲請單獨宣
    告沒收。惟按，未經許可持有手槍、子彈，其持有之繼續，
    為行為之繼續，亦即一經持有，罪已成立，但其完結須繼續
    至持有行為終了時為止；又持有行為之繼續，因被「查獲」
    而中斷，即持有之繼續因查獲而完結，此後之持有行為，係
    另行起意，其持有行為之主觀犯意及客觀行為，因被查獲無
    從繼續持有而中斷，是被告在前案查獲日後另持有本案槍、
    彈之行為，已與前案部分不相隸屬，難謂與查獲前之犯罪行
    為係出於同一犯意，難認有一罪關係，自非前案起訴效力所
    及，亦無重複起訴之問題，此有最高法院106年度台上字第5
    49號、105年度台上字第740號、104年度台上字第1812號、
    第1722 號判決意旨可資參照。是本案被告於前案經查獲後
    ，另行持有槍、彈之行為，是另行起意，持有行為亦自查獲
    後開始持有日起算，並非同一行為，檢察官所為「既判力」
    所及之不起訴處分，容有錯誤。以檢察官之見，則若檢舉人
    檢舉被告持有大批槍械、彈藥，宛如軍火庫（如有數支、十
    數支、甚或數十支槍枝），而被告最初僅被查獲1支槍，則
    往後之數年、或十數年，陸續起出槍、彈，豈非均為最初之
    持有行為之判決效力所及，而可一概既往不咎？是檢察官予
    以不起訴處分之見解有誤，本案既非既判力效力所及，而不
    應予以不起訴處分，則本案應另行簽分，重行偵查、起訴，
    本案槍、彈，自應隨該案之偵查處分，隨案聲請宣告沒收，
    始為正辦。
三、本案聲請單獨宣告沒收之依據，既有謬誤，聲請自於法不合
    ，應予駁回。　　
四、依刑事訴訟法第455條之36第1項前段，裁定如主文。
中    華    民    國    111    年    8    月    30    日
                    刑事第四庭法  官    李辛茹
以上正本證明與原本無異。
對於本件裁定如有不服，應於收受送達後5 日內，向本院提出抗
告書狀，敘述抗告之理由，抗告於臺灣高等法院。
中　　華　　民　　國　　111 　年　　8 　　月　　30　　日
                              書記官    李品慧